臺灣高等法院刑事判決
109年度上訴字第2867號
上  訴  人  
即  被  告  陳厚村


選任辯護人  黃靖騰律師
上列上訴人因違反洗錢防制法等案件，不服臺灣桃園地方法院10
8年度金訴字第121號，中華民國109年7月7日第一審判決（聲請
簡易判決處刑案號：臺灣桃園地方檢察署108年度偵字第9511號
；移送併辦：臺灣桃園地方檢察署108年度偵字第4868、8927號
），提起上訴，本院判決如下：
    主  文
上訴駁回。
    事  實
一、陳厚村明知將自己金融機構帳戶提供他人使用，依一般社會
    生活之通常經驗，可能幫助他人從事財產犯罪，竟仍基於幫
    助他人實施詐欺取財之不確定故意，於民國107年10月11日
    前某時，以不詳方式，將其所有中華郵政股份有限公司帳戶
    （下稱郵局帳戶，帳號詳卷）之存摺、提款卡及密碼交與真
    實姓名年籍不詳之詐騙集團成員，供其所屬詐騙集團做為提
    款、轉帳及匯款之用，容任他人作為詐欺取財之工具。嗣該
    詐欺集團成年成員取得前揭郵局帳戶後，遂意圖為自己不法
    之所有，共同基於詐欺取財之犯意聯絡，於107年10月11日
    ，以附表所示之方式，詐騙附表所示之洗明鳳、范姜瑞香、
    陳耀民，致使渠等陷於錯誤，分別匯款如附表所示之金額至
    上開帳戶後，隨即遭人提領一空。
二、案經洗明鳳、范姜瑞香訴由桃園市政府警察局八德分局移送
    臺灣桃園地方檢察署檢察官偵查起訴，暨同署檢察官移送併
    辦。
    理  由
壹、程序部分：
　　按被告以外之人於審判外之陳述，雖不符刑事訴訟法第159
    條之1至第159條之4之規定，而經當事人於審判程序同意作
    為證據，法院審酌該言詞陳述或書面陳述作成時之情況，認
    為適當者，亦得為證據；當事人、代理人或辯護人於法院調
    查證據時，知有第159條第1項不得為證據之情形，而未於言
    詞辯論終結前聲明異議者，視為有前項之同意，同法第159
    條之5第1項、第2項有明文規定。查本判決下列認定事實所
    引用之卷證所有證據（供述、文書及物證等），均經依法踐
    行調查證據程序，檢察官、上訴人即被告陳厚村（下稱被告
    ）及辯護人均未主張排除前開證據能力（僅爭執證明力，見
    本院卷第57頁），且迄於本院言詞辯論終結前均未表示異議
    ，本院審酌前開證據資料製作時之情況，尚無違法不當及證
    明力明顯過低之瑕疵，其書證部分亦無刑事訴訟法第159條
    之4之顯有不可信之情況與不得作為證據之情形，且均與本
    案具關連性，認以之作為證據應屬適當，故揆諸上開規定，
    認上揭證據資料均有證據能力。
貳、實體部分：
一、本案認定犯罪事實所憑之證據及理由：
　　訊據被告固坦承上開郵局帳戶為其所申辦，惟矢口否認有何
    幫助詐欺之犯行，辯稱：我的卡片是遺失的，對於詐騙我完
    全不知情，完全沒有洗錢的犯意。我因為上開郵局帳戶之金
    融卡破損，所以在107年9月25日去換發新卡，金融卡申辦資
    料不是我勾選的，新的金融卡連同密碼一起放在卡套，卡套
    再放進皮夾裡面，後來金融卡連同密碼遺失了，我沒有交給
    他人使用云云。惟查：
（一）上開郵局帳戶係被告於99年1月15日所申設，被告於107年
      9月25日至八德高城郵局臨櫃辦理換發晶片金融卡，且上
      開郵局帳戶之金融卡、密碼原係由其所保管、使用等情，
      業據被告供承不諱（見偵9511卷第31頁反面），並有被告
      帳戶個資檢視、郵局帳戶申設人資料及郵政晶片金融卡申
      領/變更申請書各1份在卷可稽（見偵4868號卷第16頁，偵
      9511卷第13、26頁）。又告訴人洗明鳳、范姜瑞香及被害
      人陳耀民遭詐欺集團成員以附表1至3所示之方式詐騙，而
      於107年10月11日，分別匯款如附表1至3所示之金額至上
      開郵局帳戶後，旋遭該詐欺集團成員提領一空等事實，業
      據告訴人及被害人於警詢中指述綦詳（見偵9511卷第7至8
       頁，偵8927卷第7頁正反面，偵4868卷第17頁正反面），
      復有告訴人洗明鳳交易紀錄、告訴人范姜瑞香無摺存款單
      、被害人陳耀民之存摺影本、交易明細、被告上開郵局帳
      戶之交易明細在卷可稽（見偵9511卷第9至12頁，偵8927
      號卷第15頁，偵4868號卷第19至22、24至25頁），是此部
      分事實，首堪認定。
（二）被告主觀上同意他人使用上開郵局帳戶：
    1.上開郵局帳戶於107年6月起，帳戶餘額均為新臺幣（下同
      ）0元，於107年9月25日換發晶片卡時存入1,100元後，隨
      即跨行轉出1,033元，帳戶餘額僅剩67元，又於107年10月
      2日憑證轉帳1元之後，於同年月3日起即陸續有人匯款並
      隨即遭人提款之紀錄，直至告訴人洗明鳳、范姜瑞香及被
      害人陳耀民於107年10月11日轉帳如附表1至3所示之金額
      ，並發現遭詐騙而報警處理後，上開郵局帳戶始於同年月
      12日列為警示帳戶等情，為被告所不爭執，且有告訴人洗
      明鳳、范姜瑞香及被害人陳耀民之警詢筆錄、上開郵局帳
      戶之歷史交易明細1份足以佐證。而被告於偵查及原審中
      自承：我平常沒有在使用前揭郵局帳戶之金融卡，我於10
      7年9月25日換發晶片卡時存入1,100元，隨即網路購物跨
      行轉出1,033元，帳戶裡面就沒有錢了，憑證轉帳1元不是
      我轉的，因為後來我就沒有使用這張卡，我名下還有中國
      信託、華南銀行、永豐銀行、星展銀行帳戶，我全部帳戶
      都被凍結管制，我將郵局金融卡與永豐銀行金融卡一起放
      在皮夾裡，只有郵局金融卡遺失，永豐銀行的金融卡沒有
      遺失，皮夾也沒有遺失云云（見偵4868卷第62頁反面，原
      審金訴卷二第44至45、81至82、84至85、87頁）。然依上
      開郵局帳戶交易明細得知，被告於107年9月25日上午10時
      15分28秒存入1,100元後，於同日時19分12秒旋即跨行轉
      出1,033元，被告如何能在不到4分鐘之時間內上網購物並
      完成轉帳交易，已啟人疑竇；至觀諸被告提出之網路購物
      訂單1紙（見本院卷第49頁），其訂單金額為1,018元，付
      款時間為107年9月25日上午10時21分許，亦核與上開郵局
      帳戶交易明細不相符，是被告所辯並不足採，其係於存入
      1,100元後旋即將款項匯出，使該帳戶內僅剩餘67元不致
      使他人無從提領造成其鉅額損失之事實，應可認定。又被
      告既自承沒有在使用上開郵局帳戶，上開郵局帳戶於換發
      晶片金融卡前存款餘額均為0元，換發晶片金融卡後存款
      餘額為67元，其名下有中國信託、華南銀行、永豐銀行、
      星展銀行帳戶等情，是認被告尚有多家銀行帳戶之金融卡
      可以使用，惟被告選擇沒有在使用之上開郵局帳戶金融卡
      換發新卡，並勾選非約定轉帳，使該提款卡可在ATM提款
      機操作轉帳至沒有指定的帳戶，不受每天上限3萬元之限
      制，已與一般常情有違，且被告之皮夾內尚有其餘之永豐
      銀行金融卡，惟僅有餘額僅剩67元之上開郵局帳戶金融卡
      遺失，被告所辯亦有違常情。
    2.參以時下不法份子收購取得人頭帳戶係常見之手法，渠等
      利用部分民眾需款孔急或貪圖小利之心理因素，藉由登報
      或隨機搭訕招攬方式獲取存摺、提款卡及密碼之情形甚為
      常見，而原帳戶所有人如係出於自願提供帳戶供渠等犯罪
      使用，事後自行凍結帳戶、變更密碼或申請將原金融卡作
      廢並補發新卡之可能性較低；如該存摺、提款卡及密碼係
      原帳戶所有人遺失，則該等不法份子自須承擔原帳戶所有
      人隨時報警或求助金融機構應變處理之危險，進而使其費
      心詐騙之款項入帳後，面臨無法領出之窘境。是以不法份
      子果真確有使用人頭帳戶之必要，大可透過其他管道平和
      取得並安心使用，而不致於使用遺失或竊得之帳戶存摺、
      金融卡，徒增日後作為詐欺得款匯入帳戶時無從提領甚或
      遭警查獲之風險。本件被告既自稱於107年10月2日憑證轉
      帳1元及其後之提領款項均非其所為，則可認上開郵局帳
      戶之金融卡於107年10月2日起即脫離被告持有，此等情形
      與詐騙集團取得金融帳戶後，為確保交付帳戶者所提供之
      對應密碼正確、帳戶及提款卡仍可用以正常存、提，而於
      施行詐騙或被害人匯款前，事先以帳戶提供者所交付之提
      款卡及相對應密碼至自動櫃員機操作進行小額提款或轉帳
      之測試手法，均屬相符，而上開郵局帳戶於同年月12日始
      列為警示帳戶等情，業如前述，本案若非被告將其金融卡
      及密碼提供予詐騙集團，詐騙集團成員又豈能精確、適時
      地行詐，並迅速、輕易且及時地提領相關贓款，是詐騙集
      團成員行騙時，已明知被告上開郵局帳戶之提款密碼，且
      有把握上開郵局帳戶內之款項得以即時提領，不致遭被告
      掛失止付，而此等確信，在帳戶係遭竊或遺失等情形，實
      無發生之可能，足見詐騙集團係經被告同意交付，始使用
      上開郵局帳戶，而非心存僥倖下所為。準此，已徵被告於
      107年9月25日換發上開郵局帳戶金融卡後，至同年10月2
      日前某日，出於自己之意願將上開郵局帳戶金融卡交付給
      詐欺集團使用之情甚明。
    3.被告雖辯稱：因為上開郵局帳戶金融卡破損，家人看到所
      以叫我去換新卡，申請書上勾選「VISA金融卡轉換晶片金
      融卡」、「非約定轉帳」是櫃台人員叫我這樣勾選的云云
      （見原審桃金簡卷第48至50頁，原審金訴卷二第83頁）。
      惟經原審依職權傳喚證人即承辦被告申請上開郵局帳戶金
      融卡之八德高城郵局主管人員羅宥澄到庭證述：非約定轉
      帳一定是客人要求我們才會辦理，非約定轉帳的意思就是
      可以在ATM操作轉帳到沒有指定的帳戶，每天上限3萬元，
      如果卡片壞掉我們就會勾選壞掉，如果沒有壞只是轉換晶
      片金融卡，就會選晶片金融卡等語（見原審桃金簡卷第68
      、71頁），故被告辯稱櫃台人員叫我這樣勾選我就這樣選
      云云，殊難採信。然被告既自稱是因為上開郵局帳戶金融
      卡破損，所以到郵局換發新卡云云，又自承沒有在使用上
      開郵局帳戶金融卡云云，則以被告並無使用上開郵局帳戶
      金融卡之必要，卻將破損之上開郵局帳戶金融卡換發新卡
      之情以觀，更足以證明被告為使上開郵局帳戶金融卡提領
      款項之功能不受阻礙，刻意在交付上開郵局帳戶金融卡之
      前，先將破損之金融卡換發新卡，並勾選「非約定轉帳」
      功能，使詐騙集團可以遂行本件詐騙款項匯入及提領之事
      實。
    4.按金融帳戶為個人理財之工具，申請開設金融帳戶並無任
      何特殊之限制，一般民眾皆可以存入最低開戶金額之方式
      申請開戶，一個人可以在不同之金融機構申請多數之存款
      帳戶使用，並無何困難，此乃眾所週知之事實。且依一般
      人之社會生活經驗，若見有非親非故之人不以自己名義申
      請開戶，反而以出價蒐購或借用之方式向他人蒐集金融機
      構帳戶供己使用，衡情當能預見蒐集金融帳戶者，係將所
      蒐集之帳戶用於從事財產犯罪。況觀諸現今社會上，詐騙
      者以蒐集之人頭帳戶，作為詐欺之轉帳帳戶，業經報章媒
      體時有報導，因此交付帳戶予非親非故之人，受讓人將持
      以從事財產犯罪，已屬一般智識經驗之人所能知悉或預見
      ，又詐騙集團詐騙他人之目的，無非為取得被害人匯轉之
      款項，否則詐騙正犯大費周章詐騙他人，卻要被害人匯入
      、轉帳至詐騙集團無法掌控之來路不明帳戶，所為即有可
      能徒勞無功，足見詐騙集團以他人帳戶供作款項出入之帳
      戶，衡諸常情，通常會先取得帳戶所有人之同意才使用甚
      明，是倘被告並未將郵局帳戶之存摺、提款卡及密碼交付
      予詐騙集團成員，則不明人士即取得提款卡之人應無從預
      期被告發現提款卡遺失及辦理掛失之時間，詐騙集團成員
      當無指示詐騙被害人將款項匯轉至上開郵局帳戶之可能。
      而本案被告自承曾申辦過多家銀行帳戶之金融卡及申請貸
      款，其職業是電子公司的技術員，每月有3、4萬元之薪資
      ，薪資是匯入銀行帳戶等情（見原審桃金簡卷第46至47頁
      ，原審金訴卷二第81頁），足認被告有相當程度之智識經
      驗足以預見向其蒐集上開郵局帳戶資料之人，將持以作為
      詐欺取財犯罪之不法使用，惟其無正當理由，竟輕率將上
      開郵局帳戶之金融卡及密碼提供予姓名年籍不詳之人，對
      於該持用上開郵局帳戶資料之人果真用以作為詐欺取財之
      取款工具，顯然亦不違背被告本意，本案雖查無積極證據
      證明被告與該蒐集上開郵局帳戶之人有何共同實施詐欺犯
      行之手段施用或犯意聯絡，惟被告對於金融卡及密碼交付
      他人使用，可能遭持以從事詐欺取財犯罪之用，既有所預
      見，且對於果真被利用作為詐欺取財之轉帳帳戶，亦不違
      背其本意，足認被告有以提供帳戶予他人，幫助犯詐欺取
      財罪之未必故意，被告自應負幫助他人為詐欺取財之刑責
      甚明。
（三）綜上所述，本件事證明確，被告犯行洵堪認定，應依法論
      科。
二、論罪：
　　按刑法之幫助犯，係對於犯罪與正犯有共同之認識，而以幫
    助之意思，對於正犯資以助力，而未參與實施犯罪之行為者
    而言（最高法院88年度台上字第1270號判決意旨參照）。故
    如未參與實施犯罪構成要件之行為，且係出於幫助之意思提
    供助力，即屬幫助犯。查被告提供上開郵局帳戶之金融卡及
    密碼予他人使用，使詐欺集團成員用於詐欺告訴人洗明鳳、
    范姜瑞香及被害人陳耀民，致渠等陷於錯誤而匯款至被告上
    開郵局帳戶內，而遂行詐欺集團成員詐欺取財之犯行，顯係
    參與詐欺取財構成要件以外之行為，而對該詐欺集團遂行詐
    欺取財犯行資以助力。核被告所為，係犯刑法第30條第1 項
    、第339條第1項之幫助詐欺取財罪。被告以幫助之意思，參
    與構成要件以外之行為，為幫助犯，其提供之金融卡僅係本
    案行騙者收領詐騙所得款項之工具，可替代性高，對於實現
    犯罪結果之助力有限，其所犯情節較正犯輕微，爰依刑法第
    30條第2項之規定，依正犯之刑減輕之。
三、不另為無罪諭知之部分:
　　公訴意旨另以：被告如犯罪事實所示之犯行，同時有隱匿詐
    欺犯罪所得之本質及去向並移轉、變更該犯罪所得，而另涉
    犯洗錢防制法第2條第2款、第3條第2款及第14條第1項之罪
    嫌等語。惟查：
（一）按洗錢防制法係以防制洗錢，打擊犯罪，健全防制洗錢體
      系，穩定金融秩序，促進金流透明，強化國際合作為立法
      目的，此觀該法第1 條自明。其立法說明（依委員尤美女
      等三人所提修正動議通過）亦指出「……非法金流利用層層
      複雜的各種名目、態樣，而移轉、分散至跨國不同據點，
      取得形式上合法來源的樣態以躲避追緝，……打擊犯罪除正
      面打擊，更重要的應自阻斷其金流著手，包括金流透明化
      之管制及強化洗錢犯罪之追訴，才能徹底杜絕犯罪」等語
      （見立法院公報第105 卷第100 期院會紀錄第77、78頁）
      ，申言之，洗錢防制法之立法目的，係在防制特定犯罪不
      法所得之資金或財產，藉由洗錢行為轉換成為合法來源之
      資金或財產，切斷資金與當初犯罪行為之關聯性，隱匿犯
      罪行為或該資金不法來源或本質，使偵查機關無法藉由資
      金之流向追查詐欺犯罪者。是提供帳戶予他人使用是否構
      成洗錢行為，依前述說明及同法第2 條第2 款之規定，應
      以其在金流方面能否「掩飾或隱匿特定犯罪所得之本質、
      來源、去向、所在、所有權、處分權或其他權益者」，切
      斷資金與當初犯罪行為之關聯性而定。
（二）是否構成洗錢行為，應就犯罪全部過程加以觀察，不僅須
      行為人客觀上有掩飾或隱匿重大犯罪所得之財物或財產上
      利益之具體作為，主觀上更須具有掩飾或隱匿其犯罪所得
      或變得之財產或財產上利益與犯罪之關聯性，使其來源形
      式上合法化之犯罪意思，始克相當。若非先有犯罪所得或
      利益，再加以掩飾或隱匿，而係取得犯罪所得或利益之犯
      罪手段，或並未合法化犯罪所得或利益之來源，而能一目
      了然來源之不法性，或作直接使用或消費之處分行為，自
      非洗錢防制法所規範之洗錢行為（最高法院106年度台上
      字第3711號判決意旨參照）。一般針對不特定多數人行騙
      之詐欺集團，所供被害人將款項匯入之帳戶，乃為該詐騙
      集團「取得」犯罪所得之手段，被害人發覺受騙後，即能
      立即指證其所匯入之特定帳戶，此部分之金流透明易查，
      在形式上無法合法化其所得來源，是該帳戶顯不能達到掩
      飾或隱匿特定犯罪所得之本質、來源之作用；又詐騙集團
      不論是自該帳戶再轉匯入其他帳戶，抑或由車手臨櫃或至
      自動櫃員機提領現金，均可透過該帳戶之交易紀錄得知犯
      罪所得之去向，簡言之，詐騙集團之所以會使用人頭帳戶
      供被害人匯入款項，其目的乃在於使真正犯罪人得以在「
      取得犯罪所得」過程中隱蔽身分而逃避刑事追訴，而非在
      金流方面用以掩飾或隱匿此部分犯罪所得之本質、來源或
      去向，揆諸前揭說明，單純提供帳戶予詐騙集團供被害人
      匯入款項使用，當非洗錢防制法第2條第2款所定之洗錢行
      為甚明。此外，單純提供人頭帳戶者，因已將帳戶之存摺
      、金融卡及密碼等物件交付他人使用，失去對自己帳戶之
      實際管領權限，若未配合詐騙集團之指示親自提款或匯款
      ，即無收受、持有或使用特定犯罪所得之情形，亦無積極
      之移轉或變更特定犯罪所得之行為，故亦不構成同條第1
      款、第3 款之洗錢行為。
（三）本案被告所提供之上開郵局帳戶乃係供告訴人洗明鳳、范
      姜瑞香及被害人陳耀民等直接匯入款項所用，在金流方面
      並無掩飾或隱匿犯罪所得本質、來源、去向、所在、所有
      權、處分權或其他權益者之作用，且被告除提供上開郵局
      帳戶供他人作為詐欺取財犯行使用外，並無證據證明其有
      親自提款或匯款之行為，即難認其有收受、持有或使用特
      定犯罪所得，或有移轉或變更特定犯罪所得之行為，揆諸
      前揭說明，被告所為除構成幫助詐欺取財罪外，尚難論以
      洗錢防制法第14條第1項之洗錢罪。惟公訴意旨認此部分
      與前開有罪部分有想像競合之裁判上一罪關係，爰不另為
      無罪之諭知。　　　
四、上訴駁回：
　　原審審理結果，認被告所犯罪證明確，而適用刑法第30條第
    1項、第339條第1項、第2項、第41條第1項前段規定，並以
    行為人之責任為基礎，審酌被告明知近年來國內多有詐欺集
    團犯案，均係蒐集人頭帳戶以作為收受不法所得款項之手段
    ，猶提供上開郵局帳戶供他人使用，以此方式幫助該他人從
    事詐欺取財之犯行，致使此類犯罪手法層出不窮，更造成犯
    罪偵查追訴及被害人追償的困難性，嚴重危害交易秩序與社
    會治安，所為實無足取，且該他人取得上開帳戶後，持以向
    附表編號1至3所示之告訴人及被害人詐騙並匯入如附表編號
    1至3所示之款項，侵害財產法益之情節及程度已難謂輕微、
    所生之危害非輕，併參酌被告本身並未實際參與詐欺犯行，
    責難性較小，暨其素行、智識程度、家庭經濟生活狀況、犯
    罪動機、目的、手段、犯後矢口否認並杜撰遺失辯詞，且迄
    未與告訴人及被害人達成和解，犯後態度不佳等一切情狀，
    認被告幫助犯詐欺取財罪，處有期徒刑4月，並諭知易科罰
    金折算標準；被告已將其所有且供本案犯行所用之上開郵局
    帳戶金融卡交付詐欺集團成員，該等之物並未扣案，是否仍
    屬被告所有及是否尚存在均有未明，且上開郵局帳戶經通報
    為警示帳戶而無法再使用等情，有桃園市政府警察局大園分
    局埔心派出所金融機構聯防機制通報單附卷可稽（見偵8927
    卷第14頁），上開物品單獨存在不具刑法上之非難性，倘予
    追徵，除另使刑事執行程序開啟之外，對於被告犯罪行為之
    不法、罪責評價並無影響，且就沒收制度所欲達成之社會防
    衛目的亦無任何助益，欠缺刑法上重要性，是本院認上開物
    品均無沒收或追徵之必要，爰依刑法第38條之2 第2項規定
    ，不予宣告沒收；此外，依卷內證據亦無從認定被告有何因
    提供帳戶而取得對價之情形，則既無從認定被告本案有任何
    犯罪所得，自毋庸宣告沒收，核無認定事實錯誤、量刑瑕疵
    或違背法令之情形，其結論尚無不合。茲原判決已詳敘就卷
    內證據調查之結果，而為綜合判斷、取捨，認被告確有事實
    欄所載幫助詐欺取財犯行，其得心證的理由已說明甚詳，且
    所為論斷亦難認有違背經驗法則、論理法則，或有其他違背
    法令之情形，自不容任意指為違法。被告上訴意旨仍執陳詞
    ，指摘原判決不當而否認犯行，為無理由，應予駁回。
據上論斷，應依刑事訴訟法第368條，判決如主文。
本案經檢察官曾忠己到庭執行職務。
中　　華　　民　　國　　109 　年　　10　　月　　8 　　日
                  刑事第十七庭審判長法　官　鄭水銓
                              　　  法　官　黃雅芬
                              　    法　官　沈君玲
以上正本證明與原本無異。
不得上訴。
                                    書記官　彭于瑛
中　　華　　民　　國　　109 　年　　10　　月　　8 　　日
附錄：本案論罪科刑法條全文
中華民國刑法第339 條
意圖為自己或第三人不法之所有，以詐術使人將本人或第三人之
物交付者，處5 年以下有期徒刑、拘役或科或併科50萬元以下罰
金。
以前項方法得財產上不法之利益或使第三人得之者，亦同。
前二項之未遂犯罰之。

附表： 
編 號 被害人 (告訴人) 匯款時間 金額 (新臺幣) 詐騙方式 1 洗明鳳 107年10月11日 5萬元 詐騙集團成員假冒告訴人洗明鳳之主任，致電告訴人洗明鳳，佯稱需借款繳納貸款，告訴人洗明鳳因而遭騙匯款共5 萬元至被告上開郵局帳戶。 2 范姜瑞香 107年10月11日 3萬元 詐騙集團成員假冒告訴人范姜瑞香之客戶鄭先生，致電告訴人范姜瑞香，佯稱急需用錢而向之借款 3萬元，告訴人范姜瑞香因而遭騙匯款3 萬元至被告上開郵局帳戶。 3 陳耀民 107年10月11日 5萬元 詐騙集團成員假冒被害人陳耀民舅子，致電被害人陳耀民，佯稱需借款，被害人陳耀民因而遭騙匯款26萬元，其中5 萬元匯至被告上開郵局帳戶。